臺灣板橋地方法院交通事件裁定　　　　95年度交聲字第1511號
原處分機關　交通部公路總局臺北區監理所
異　議　人
即受處分人　甲○○
上列受處分人因違反道路交通管理處罰條例案件，對於交通部公
路總局臺北區監理所於95年8 月24日所為之處分（原處分案號：
北監營裁字裁40－Ｚ00000000號）聲明異議，本院裁定如后：
    主      文
原處分撤銷。
甲○○不罰。
    理      由
一、原處分意旨略以：異議人即受處分人甲○○於民國95年3 月
    31日14時許，駕駛車牌號碼7Ｗ-436 號營業一般小貨車，行
    經國道一號南32.6公里處（五股出口匝道），限速每小時40
    公里之路段時，以每小時50至60公里之速度超速行駛，經警
    製單逕行舉發，原處分機關查證違規屬實，爰於95年8 月24
    日依道路交通管理處罰條例第33條第1 項、第63條第1 項第
    1 款之規定，就該次違規行為，裁處罰鍰新臺幣六千元，並
    記違規點數一點。
二、異議意旨略以：異議人於95年3月31日下午2時駕駛車牌號碼
    7Ｗ-436 號營業一般小貨車在國道一號五股段，往南出匝道
    時，因未保持車距，不慎與前方車號ＤＥ?7483號車發生擦
    撞，報請國道警察前往現場處理，並經警於同日製單舉發「
    未保持車距」之罰單乙張（Ｚ00000000號），異議人亦於95
    年4 月11日完納罰款；惟國道警察舉發當時，並未告知異議
    人尚有超速罰單（Ｚ00000000號），且其後伊亦無收到該超
    速罰單及相關物證，卻於95年8 月28日收到交通部公路總局
    北區○○○○○道路交通管理事件裁決書（北監營裁字裁40
    －Ｚ0000 0000 號）乙張，因此，異議人質疑本件是否有一
    事不二罰或處理不當之處，爰請求撤銷裁罰云云。
三、按94年2 月5 日公布施行之行政罰法第5 條規定：「行為後
    法律或自治條例有變更者，適用行政機關最初裁處時之法律
    或自治條例。但裁處前之法律或自治條例有利於受處罰者，
    適用最有利於受處罰者之規定」，採從新從輕原則，所謂「
    從新」，即係適用行政機關最初裁處時之法律，至於「從輕
    」，則係指行為時至行政機關最初裁處前之法律有利於受處
    罰者，適用最有利於受處罰者之規定。查本件異議人違規行
    為係發生於95年3 月31日，原處分機關裁決日期則為95年8
    月24日，道路交通管理處罰條例第7 條之2 固於94年12月28
    日經修正公布，並於95年7 月1 日施行，異議人行為後，道
    路交通管理處罰條例第7 條之2 之規定雖經修正，惟修正前
    該條第1 項第6 款所規定「其他違規行為經以科學儀器取得
    證據資料者」，修正後僅將該款之規定改列為同項第7 款，
    則修正後之規定並未有不利於本件異議人之情形，是以依行
    政罰法第5 條前段之規定，仍應適用原處分機關裁處時之法
    律，即95年7 月1 日修正條文施行後道路交通管理處罰條例
    第7 條之2 之規定，合先敘明。
四、按汽車駕駛人之行為有下列情形之一，當場不能或不宜攔截
    製單舉發者，得對汽車所有人逕行舉發處罰：一、闖紅燈或
    平交道。二、搶越行人穿越道。三、違規停車而駕駛人不在
    場。四、不服指揮稽查而逃逸，或聞消防車、救護車、警備
    車、工程救險車之警號不立即避讓。五、違規停車或搶越行
    人穿越道，經各級學校交通服務隊現場導護人員簽證檢舉。
    六、行經設有收費站、地磅之道路，不依規定停車繳費或過
    磅。七、其他違規行為經以科學儀器取得證據資料者，95年
    7 月1 日修正條文施行後道路交通管理處罰條例第7 條之2
    第1 項定有明文。
五、經查，本件異議人即受處分人甲○○於95年3 月31日14時許
    ，駕駛車牌號碼7Ｗ-436 號營業一般小貨車行經國道一號五
    股出口匝道，限速每小時40公里之路段時，不慎與前方車號
    ＤＥ-7483 號車發生擦撞，經警據報前往現場處理，因異議
    人於警詢時自承以時速50公里至60公里行駛，遂經警於95年
    4 月27日製單舉發之事實，為異議人所不爭，並有內政部警
    政署國道公路警察局舉發違反道路交通管理事件通知單在卷
    可稽，則本件異議人於高速公路超速之違規行為，並非由員
    警當場或攔截製單舉發，而係由員警事後逕行舉發。惟按駕
    駛人於高速公路未依規定遵守速限行駛，係屬95年7 月1日
    修正條文施行後道路交通管理處罰條例第7 條之2 第1 項第
    7 款所規定「其他違規行為」之規範範疇，則依該例第7條
    之2 第1 項第7 款之規定，本件員警須以科學儀器取得證據
    資料，方得逕行舉發，經本院依職權向原舉發單位即內政部
    警政署國道公路警察局調取本件異議人違規事實之證據資料
    ，惟內政部警政署國道公路警察局亦僅檢送受詢問人為異議
    人之道路交通事故談話紀錄表一紙予本院，此有該局第一警
    察隊95年12月26日公警一交字第0950172381號函附該談話紀
    錄表可稽，然該道路交通事故談話紀錄表尚難認係以科學儀
    器所取得之證據資料，是以原舉發單位既非經以科學儀器取
    得證據資料，而逕行舉發本件異議人於高速公路超速行駛之
    違規行為，核與95年7 月1 日修正條文施行後道路交通管理
    處罰條例第7 條之2 第1 項第7 款所規定逕行舉發要件不符
    ，原處分機關未予詳查，裁處異議人罰鍰新臺幣六千元，並
    記違規點數一點，自有未合，爰依法撤銷原處分，並由本院
    自為裁定異議人不罰。
據上論斷，應依道路交通管理處罰條例第87條第2 項、道路交通
案件處理辦法第20條前段，裁定如主文。
中　　華　　民　　國　　96　　年　　1 　　月　　24　　日
                        交通法庭    法  官  林海祥
上列正本證明與原本無異。
如不服本裁定，應於裁定送達後5日內向本院提出抗告狀。
                                    書記官  陳金鳳
中　　華　　民　　國　　96　　年　　1 　　月　　24　　日
